臺灣臺中地方法院刑事判決　　　　　　100年度交訴字第279號
公　訴　人　臺灣臺中地方法院檢察署檢察官
被　　　告　洪紹桓
上列被告因肇事逃逸罪案件，經檢察官提起公訴（100年度偵字
第12255號），本院判決如下：
    主    文
洪紹桓駕駛動力交通工具肇事，致人受傷而逃逸，處有期徒刑陸
月，如易科罰金，以新臺幣壹仟元折算壹日。
    犯罪事實
一、洪紹桓於民國（下同）100年4月20日凌晨4時51分許，無駕
    駛執照駕駛車牌號碼8798─ZF號自用小客車（車主登記為陳
    采葳），沿臺中市○○區○○路由南往北方向行駛，途經臺
    中市○○區○○路1段與大業路交岔路口欲左轉大業路時，
    本應注意車前狀況，並隨時採取必要之安全措施，以避免危
    險之發生，而依當時天候晴，夜間有照明，路面為柏油、乾
    燥、無缺陷及無障礙物，視距良好，並無不能注意之情事，
    詎其能注意，竟疏未注意車前狀況，即依左轉綠燈指示逕行
    左轉，適有對向由林輝南騎乘車牌號碼GJT─817號重型機車
    ，沿臺中市○○區○○路由北往南方向行駛至該交岔路口時
    ，亦疏未注意依燈號指示，而闖越紅燈直行通過該交岔路口
    ，因而在該交岔路口內，洪紹桓所駕駛上開自用小客車右後
    側車門及右後輪胎處遂與林輝南所騎乘上開機車前車頭發生
    碰撞，使林輝南人車倒地，致林輝南受有兩手、右腳、右胸
    等外傷併橈骨骨折之傷害（其涉犯過失傷害罪嫌部分，因與
    林輝南達成和解，故未據林輝南提出告訴）。詎洪紹桓聽到
    碰撞聲，知悉其駕駛上開動力交通工具肇事並致林輝南受傷
    後，未停留現場救護已受傷之林輝南，竟基於肇事逃逸之犯
    意，逕自駕駛上開自用小客車駛離逃逸現場。嗣經路人報警
    ，經警調閱相關路口監視器，發現自用小客車車牌號碼8798
    -ZF號疑為肇事自用小客車，再查詢該自用小客車車主為陳
    采葳，依車籍資料聯絡車主，車主稱該交通事故發生時段該
    車駕駛人為洪紹桓，始查悉上情。
二、案經臺中市政府警察局第四分局報請臺灣臺中地方法院檢察
    署檢察官偵查起訴。
    理    由
壹、證據能力部分：
一、按被告以外之人於審判外之言詞或書面陳述，除法律有規定
    者外，不得作為證據；又被告以外之人於審判外之陳述，雖
    不符前四條之規定，而經當事人於審判程序同意作為證據，
    法院審酌該言詞陳述或書面陳述作成時之情況，認為適當者
    ，亦得為證據。當事人、代理人或辯護人於法院調查證據時
    ，知有第159條第1項不得為證據之情形，而未於言詞辯論終
    結前聲明異議者，視為有前項之同意，刑事訴訟法第159條
    第1項、第159條之5分別定有明文。經查證人即被害人林輝
    南於警詢時之指證述，被告及檢察官在本院審理時均未爭執
    其證據能力，且均未於本案言詞辯論終結前聲明異議，本院
    審酌證人即被害人林輝南於警詢時之指證述，係於案發後就
    其親身經歷之事實所為，且依其陳述作成時之情況，並無不
    適當之情形，依刑事訴訟法第159條之5第2項規定，自有證
    據能力。
二、卷附道路交通事故現場圖、道路交通事故調查報告表（一）
    、（二），均係臺中市政府警察局交通警察大隊第四分隊警
    員所製作，屬公務員職務上所製作之紀錄文書，且被告於本
    院審理時亦未主張有如何之「顯有不可信之情況」，本院審
    酌該等書證係現場執行勤務之警員依法所製作，復查無其他
    顯不可信之情形存在，並與檢察官主張之事實亦具有關聯性
    ，依刑事訴訟法第159條之4第1款規定，該等書證自得採為
    證據。
三、卷附之肇事現場照片、車損照片、監視器錄影翻拍畫面照片
    等，均係屬機械性紀錄特徵，也就是認識對象的是照相鏡頭
    ，透過鏡頭形成的畫面映寫入膠卷或特定儲存設備內（如記
    憶卡），然後還原於照相紙上，故照相中不含有人的供述要
    素，在現實情形與作為傳達結果的照相，其內容上的一致性
    是透過機械的正確性來加以保障的，在照相中並不存在人對
    現實情形的知覺、記憶，在表現時經常可能發生的錯誤（如
    知覺的不準確、記憶隨時間推移而發生的變化、遺忘），故
    照相當然是非供述證據，並無傳聞法則之適用，惟上開照片
    既係透過相機拍攝後所得，且與本案犯罪事實具有關聯性，
    而被告對於卷內所附之上揭各該照片亦均未表示異議主張係
    執法人員違法取得，經查又無不得作為證據之事由，依法自
    得作為證據，而有證據能力（最高法院97年度臺上字第3854
    號判決意旨參見）。
四、本案警卷內所附之被害人林輝南友仁醫院於100年4月21日出
    具之診斷證明書，固屬被告以外之人於審判外之書面陳述，
    惟經本院審酌前開書面陳述作成時之情況，乃醫院醫師本於
    專業知識所作成，本具有相當之中立性，又查無其他顯有不
    可信之情況，且對本案被告被訴犯罪事實之待證事項具有相
    當關聯性，依刑事訴訟法第159條之4之規定，認應有證據能
    力。
貳、實體認定部分：
一、訊之被告洪紹桓固坦承於100年4月20日凌晨4時51分許，無
    駕駛執照駕駛車牌號碼8798─ZF號自用小客車，途經臺中市
    ○○區○○路1段與大業路交岔路口時，依左轉綠燈指示逕
    行左轉大業路，然矢口否認有何肇事逃逸之犯行，辯稱：當
    時伊左轉時聽到一聲類似石頭被輪胎捲起打到底盤的聲音，
    因沒有很大聲，即繼續行駛，並不知有與他車發生碰撞，嗣
    於翌日上午，始發現伊所駕駛上開自用小客車右後側車門及
    右後輪胎處有擦損，並非故意肇事後逃逸云云。惟按刑法第
    185條之4之肇事致人死傷逃逸罪，係以處罰肇事後逃逸之駕
    駛人為目的，俾促使駕駛人於肇事後能對被害人即時救護，
    以減少死傷，祇以行為人有駕駛動力交通工具肇事，致人死
    傷而逃逸之事實為已足，至行為人之肇事有否過失，則非所
    問（最高法院92年台上字第4468號、92年台上字第4552號、
    93年台上字第5599號刑事判決意旨參照）；又按刑法第185
    條之4之肇事逃逸罪，其客觀構成要件為行為人駕駛動力交
    通工具肇事，且致人死傷而逃逸，主觀要件則須行為人對致
    人死傷之事實有所認識，並進而決意擅自逃離肇事現場，始
    足當之（最高法院97年度台上字第4456號刑事判決意旨參照
    ）。經查林輝南於前開時間，開啟車燈騎乘車牌號碼GJT─8
    17號重型機車，沿臺中市○○區○○路由北往南方向行駛，
    途經臺中市○○區○○路1段與大業路交岔路口時，因疏未
    注意依燈號指示，而闖越紅燈直行通過該交岔路口，因而在
    該交岔路口內，林輝南所騎乘上開機車前車頭遂與對向依左
    轉綠燈指示左轉大業路由洪紹桓所駕駛上開自用小客車右後
    側車門及右後輪胎處發生碰撞，使林輝南人車倒地，致林輝
    南受有如犯罪事實欄所載傷害，而肇事後，該自用小客車並
    未停車及下車查看，亦未留下任何聯絡資料或報警處理，逕
    自駛離逃逸現場等情，業據證人即被害人林輝南於100年4月
    27日警詢時（見警卷p19-27）、本院100年8月10日訊問時證
    述及本院100年10月6日審理時具結證述綦詳，並有被害人林
    輝南提出之友仁醫院診斷證明書1紙（見警卷p57）及道路交
    通事故現場圖（見警卷p29）、道路交通事故調查報告表（
    一）、（二）各1份（見警卷p31-33）暨肇事現場照片4張、
    車損照片9張、監視錄影翻拍照片1張（見警卷p43-55）附卷
    可憑。且依卷附警繪道路交通事故現場圖及現場照片、車損
    照片所示，二車撞擊地點係在臺中市○○區○○路1段與大
    業路交岔路口內，而被告所駕上開自用小客車之右後側車門
    及右後輪胎處擦損，另被害人所騎乘上開機車車頭之車前蓋
    左下方破損脫落，可見當時撞擊力道非小；參以肇事當時係
    凌晨4時51分許，人車稀少，而依當時天候晴，夜間有照明
    ，路面為柏油、乾燥、無缺陷及無障礙物，視距良好，有道
    路交通事故調查報告表（一）附卷可查，又被告所駕駛上開
    自用小客車及被害人所騎乘上開機車均有開啟車燈；況兩車
    相撞之碰撞聲，核與被告所辯聽到一聲類似石頭被輪胎捲起
    打到底盤的聲音，截然不同，衡之常情，當時被告駕駛上開
    自用小客車左轉大業路時，因夜間有照明，視距良好，雙方
    又均有開啟車燈，應可看見被害人騎乘上開機車自對向直行
    而來，且於發生碰撞時，因撞擊力道非小，又時值凌晨人車
    稀少，碰撞聲音清晰，應可聽到兩車碰撞聲及被害人人車倒
    地聲，豈有不知其所駕駛上開自用小客車與被害人所騎乘上
    開機車發生碰撞肇事之理，且被告既知被害人係騎乘機車，
    並於肇事後人車倒地，衡情當知被害人於倒地後必會因此而
    受有傷害無誤，惟被告竟於肇事後未停留現場救護已受傷之
    被害人，仍繼續駕駛上開自用小客車逃逸現場，顯見被告具
    有肇事逃逸之犯意甚明。是被告上開所辯，無非事後卸責之
    詞，不足採信，事證明確，其犯行堪以認定。
二、核被告洪紹桓所為，係犯刑法第185條之4之駕駛動力交通工
    具肇事，致人受傷而逃逸罪。爰審酌被告於肇事致被害人受
    傷後，竟駕車逃逸現場，置被害人受傷於不顧，所生危害非
    輕，及其犯罪之動機、目的、手段、已與被害人達成和解賠
    償損害，有和解書1份附卷可稽，暨犯後否認犯行，尚無從
    為其有利之考量等一切情狀，量處如主文所示之刑，並諭知
    易科罰金之折算標準，以示懲儆。
、據上論斷，應依刑事訴訟法第299條第1項前段，刑法第185
    條之4、第41條第1項前段，判決如主文。
本案經檢察官林文亮到庭執行職務。
中    華    民    國   100    年    10    月    20    日
                  刑事第一庭  審判長法  官  許旭聖
                                    法  官  廖穗蓁
                                    法  官  朱光國
以上正本證明與原本無異。
如不服本判決應於收受判決後10日內向本院提出上訴書狀，並應
敘述具體理由；其未敘述上訴理由者，應於上訴期間屆滿後20日
內向本院補提理由書（均須按他造當事人之人數附繕本）「切勿
逕送上級法院」。
                                    書記官  巫偉凱
中    華    民    國   100    年    10    月    20    日
附錄論罪科刑法條
刑法第185條之4：
駕駛動力交通工具肇事，致人死傷而逃逸者，處6月以上5年以下
有期徒刑。